臺灣新竹地方法院民事小額判決
110年度竹北小字第207號
原      告  新安東京海上產物保險股份有限公司桃園分公司

法定代理人  單正寰  
訴訟代理人  張穎婕  
            陳賢哲  
被      告  胡淇鳳  

上列當事人間請求損害賠償事件，本院於民國110年7月13日辯論
終結，判決如下：
    主  文
被告應給付原告新臺幣壹萬參仟貳佰捌拾伍元，及自民國一一０
年五月十二日起至清償日止，按年息百分之五計算之利息。
原告其餘之訴駁回。
訴訟費用新臺幣壹仟元由被告負擔新臺幣伍佰玖拾元；餘由原告
負擔。
本判決原告勝訴部分得假執行。
    事實及理由
甲、程序方面
    被告經合法通知，未於言詞辯論期日到場，核無民事訴訟法
    第386條所列各款情形，爰依原告之聲請，由其一造辯論而
    為判決。
乙、實體方面
壹、原告起訴主張：
    被告於民國109年5月28日10時45分許，騎乘車牌號碼000-00
    0號普通重型機車，行經新竹縣○○市○○街0號附近時，因騎乘
    不慎撞擊由原告所承保、訴外人張立誠所有合法停放於路邊
    之車牌號碼000-0000號自用小客車（下稱系爭車輛），致系
    爭車輛車身受損，業經新竹縣政府警察局竹北分局員警處理
    在案。又系爭車輛因此所受損害之必要修復費為新臺幣（下
    同）22,550元，原告已依保險契約賠付完畢，依保險法第53
    條第1 項之規定，由原告取得代位行使被保險人對於第三人
    之求償權，爰請求被告賠償損害。並聲明：被告應給付原告
    22,550元，及自起訴狀繕本送達翌日起至清償日止，按年息
    百分之5 計算之利息；訴訟費用由被告負擔。
貳、被告經合法通知未於言詞辯論期日到場，亦未提出書狀作何
    聲明或陳述。
參、得心證之理由：
一、原告主張之前揭事實，業據其提出新安東京海上產物保險股
    份有限公司理賠案件簽收單、電子發票證明聯、行車執照、
    車損照片、新竹縣政府警察局道路交通事故當事人登記聯單
    、新苗汽車股份有限公司竹北服務廠估價單等影本為證，復
    經本院依職權向新竹縣政府警察局竹北分局調閱本件車禍事
    故資料，經該局於110年3月23日以竹縣北警交字第11036006
    50號函檢送本件道路交通事故現場圖、道路交通事故調查報
    告表（一）（二）、新竹縣政府警察道路交通事故談話紀錄
    表、車禍現場照片附卷可稽，而被告迄未到場爭執，亦未提
    出任何有利於己之聲明、陳述或證據，以供本院審酌，自堪
    信原告之主張要非無據。
二、按汽車行駛時，駕駛人應注意車前狀況，並隨時採取必要之
    安全措施，道路交通安全規則第94條第3 項定有明文。經查
    ，被告於前開時、地騎乘機車時，本應遵守上述交通安全規
    定，注意車前狀況並專注駕駛，且依現場照片所示，事故發
    生當時陰天、日間自然光線，路況正常且無障礙物等情狀，
    即無不能注意之情事，詎被告竟疏於遵守、一時恍神，以致
    騎車碰撞由訴外人張立誠所有、合法停放於路邊之系爭車輛
    ，造成系爭車輛受損，則被告之駕駛行為顯有過失，且與系
    爭車輛損害結果間具有相當因果關係，是被告就本件肇事應
    負過失侵權行為責任，洵堪認定。
三、次按，被保險人因保險人應負保險責任之損失發生，而對於
    第三人有損失賠償請求權者，保險人得於給付賠償金額後，
    代位行使被保險人對於第三人之請求權，保險法第53條第1
    項亦有規定。查本件車禍之發生確係被告之過失行為所致，
    已如前述，則被保險人就系爭車輛因本件被告肇事所生之損
    害，本得基於侵權行為法律關係向被告請求賠償，原告既依
    保險契約理賠，則原告主張保險代位之法律關係求償，自屬
    有據。
四、復按，因故意或過失，不法侵害他人之權利者，負損害賠償
    責任；汽車、機車或其他非依軌道行駛之動力車輛，在使用
    中加損害於他人者，駕駛人應賠償因此所生之損害；不法毀
    損他人之物者，應向被害人賠償其物因毀損所減少之價額，
    民法第184條、第191條之2及第196條分別定有明文。又物被
    毀損時，被害人除得依民法第196條請求賠償外，並不排除
    民法第213條至第215條之適用，依民法第196條請求賠償物
    被毀損所減少之價額，得以修復費用為估定之標準，但以必
    要者為限（例如︰修理材料以新品換舊品，應予折舊），亦
    有最高法院77年度第9 次民事庭會議之決議、最高法院60年
    度台上字第1505號判決及73年度台上字第1574號判決意旨可
    資參照。經查，系爭車輛係106年4月份出廠使用，有原告提
    出之行車執照在卷可憑（見卷第17頁），因本件事故所支出
    之必要修復費用為22,550元，其中工資費用為3,096元、材
    料（零件）費用為12,124元、塗裝費用7,330元，此亦有原
    告提出之理賠案件簽收單、電子發票證明聯及估價單為證（
    見本院卷第27-31頁），應認為真實。關於更新零件部分之
    請求，應扣除按汽車使用年限計算折舊後之費用為限。參酌
    營利事業所得稅結算申報查核準則第95條第6 款規定「固定
    資產提列折舊採用平均法、定率遞減法或年數合計法者，以
    一年為計算單位；其使用期間未滿一年者，按實際使用之月
    數相當於全年之比例計算之；不滿一月者，以月計。」，則
    至本件道路交通事故發生時間（即109年5月28日），有3年2
    個月之使用期間，揆諸前開說明，以新品換舊品而更換之零
    件，應予以折舊，本院係依行政院台(86) 財字第52053 號
    公布之固定資產耐用年數表及固定資產折舊率表，採定率遞
    減法計算其折舊，即自用小客車耐用年數為5 年，每年折舊
    率千分之369 之標準。經核上開修復之材料（零件）費用為
    12,124元，折舊後金額應為2,859元（計算方式詳如附表）
    ；再加上工資費用為3,096元、塗裝費用7,330元，則系爭車
    輛因本件事故所支出之必要修復費用，應認以13,285元為必
    要（計算式: 2,859元+3,096元+7,330元=13,285元）。
五、末按給付無確定期限者，債務人於債權人得請求給付時，經
    其催告而未為給付，自受催告時起，負遲延責任；其經債權
    人起訴而送達訴狀，與催告有同一之效力；遲延之債務，以
    支付金錢為標的者，債權人得請求依法定利率計算之遲延利
    息；應付利息之債務，其利率未經約定，亦無法律可據者，
    週年利率為百分之5，民法第229條第2項、第233條第1項、
    第203 條分別定有明文。本件原告代位之侵權行為損害賠償
    請求權，核屬無確定期限之給付，既經原告起訴而送達訴狀
    ，被告迄未給付，當應負遲延責任。又本件民事起訴狀係於
    110年4月21日公示送達被告，有本院公示送達公告在卷可稽
    （見本院卷第71頁）。是原告請求自起訴狀繕本送達翌日即
    110年5月12日起至清償日止，按週年利率5%計算利息，亦屬
    有據。
六、綜上所述，原告依據侵權行為及保險代位之法律關係，請求
    被告給付13,285元，及自起訴狀繕本送達被告翌日（即110
    年5月12日）起至清償日止，按年息百分之5 計算之法定遲
    延利息，即無不合，應予准許，逾此部分之請求，即屬無據
    ，難予准許，應予駁回。
七、本件係小額訴訟事件為被告部分敗訴之判決，爰就被告敗訴
    部分依職權宣告假執行，並於判決時確定訴訟費用額為如主
    文第三項所示之金額。
八、據上論結，本件原告之訴為一部有理由，一部無理由，依民
    事訴訟法第436條之23、第436條第2項、第385條第1 項前段
    、第79條、第436條之19第1項、第436條之20，判決如主文
    。
中　　華　　民　　國　　110 　年　　7 　　月　　27　　日
                  竹北簡易庭  法　官　林南薰
以上正本係照原本作成。
如對本判決上訴，非以判決違背法令為理由不得為之，且須於判
決送達後20日內向本院提出上訴狀，並記載上訴理由。如委任律
師提起上訴者，應一併繳納上訴審裁判費。
中　　華　　民　　國　　110 　年　　7 　　月　　27　　日
                              書記官　陳麗麗
附表
折舊時間           金額
第1年折舊值        12,124×0.369=4,474
第1年折舊後價值    12,124-4,474=7,650
第2年折舊值        7,650×0.369=2,823
第2年折舊後價值    7,650-2,823=4,827
第3年折舊值        4,827×0.369=1,781
第3年折舊後價值    4,827-1,781=3,046
第4年折舊值        3,046×0.369×(2/12)=187
第4年折舊後價值    3,046-187=2,859